臺灣基隆地方法院民事裁定  
111年度消債更字第45號
聲  請  人  黃秀美  
訴訟代理人  謝杏奇律師
債  權  人  國泰世華商業銀行股份有限公司

法定代理人  郭明鑑  
代  理  人  林家旭  
            游豐維  
債  權  人  兆豐國際商業銀行股份有限公司

法定代理人  張兆順  
代  理  人  林勵之  
債  權  人  聯邦商業銀行股份有限公司

法定代理人  李憲章  
代  理  人  鄭伊舒  
債  權  人  元大商業銀行股份有限公司

法定代理人  范志強  
債  權  人  永豐商業銀行股份有限公司

法定代理人  陳嘉賢  
債  權  人  玉山商業銀行股份有限公司


法定代理人  黃男州  
債  權  人  台新國際商業銀行股份有限公司


法定代理人  吳東亮  


債  權  人  安泰商業銀行股份有限公司


法定代理人  丁予康  


債  權  人  台灣金聯資產管理股份有限公司

法定代理人  施俊吉  




債  權  人  金陽信資產管理股份有限公司

法定代理人  陳雨利  
債  權  人  良京實業股份有限公司

法定代理人  平川秀一郎



債  權  人  滙誠第一資產管理股份有限公司

法定代理人  莊仲沼  

上列聲請人聲請消費者債務清理事件，本院裁定如下： 
    主  文
聲請人即債務人黃秀美於民國111年6月28日上午10時起開始更生
程序。
命司法事務官進行本件更生程序。
    理  由
壹、聲請意旨略以：
　　聲請人除自身負有債務外，尚有部分債務係前夫以聲請人名
    義所借，因無力清償故於消費者債務清理條例（下稱消債條
    例）施行後，曾於民國111年4月間向本院聲請消費者債務清
    理之調解，因聲請人與最大債權銀行國泰世華商業銀行股份
    有限公司（下稱國泰商銀）等13人，意見不一致而調解不成
    立，有調解不成立書可稽，協商當時確定之債務總金額為新
    臺幣（下同）260萬7,062元，國泰商銀提出：債務人每月清
    償1萬5,000元、0利率、分180期清償之方案，惟聲請人每月
    僅能清償3,000元左右，故無法達成協商。而聲請人目前已
    離婚且無子女須扶養，每月開支房租8,000元、伙食費6,000
    元、健保費750元、電費500、水費150元、手機電信費800元
    、電視第四台費600元、以機車代步每月油錢900元、日常生
    活用品費800元，每月必要生活費合計為1萬8,500元，尚能
    縮減開支。而聲請人先前任職於公寓大廈管理維護公司，每
    月薪資約2萬4,000元；目前則擔任代班清潔員，每月薪資1
    萬5,000元，待疫情趨緩後將尋覓每月薪資2萬4,000元以上
    之工作（例如褓姆），估計每月尚能用以清償之金額約為5,
    000元，惟仍不足清償前開國泰商銀提出每月清償1萬5,000
    元之清償方案，而有不能清償債務之情形，兼之聲請人無擔
    保或無優先權之債務總額為675萬5,448元未逾1,200萬元，
    未經法院裁定開始清算程序或宣告破產，且聲請人於5年內
    未從事營業活動，爰依法向本院聲請更生等語。
貳、按債務人不能清償債務或有不能清償之虞者，得依消債條例
    所定更生或清算程序，清理其債務；債務人無擔保或無優先
    權之本金及利息債務總額未逾1,200萬元者，於法院裁定開
    始清算程序或宣告破產前，得向法院聲請更生；法院開始更
    生程序之裁定，應載明其年、月、日、時，並即時發生效力
    ，消債條例第3條、第42條第1項及第45條第1項分別定有明
    文。次按債務人對於金融機構負債務者，在聲請更生或清算
    前，應向最大債權金融機構請求協商債務清償方案，或向其
    住、居所地之法院或鄉、鎮、市、區調解委員會聲請債務清
    理之調解，同條例第151條第1項定有明文。　　
參、經查：
一、關於前置協商之要件
　　聲請人前於111年4月間向本院聲請消費者債務清理之調解，
    因無力清償債務而與最大債權銀行即國泰商銀調解不成立等
    情，有本院111年度司消債調字第29號（下稱系爭調解案件
    ）之調解不成立證明書在卷（見司消債調卷第147頁）可稽
    ，堪可採認。
二、聲請人之債務總額未逾1,200萬元
　　聲請人主張其積欠國泰商銀等金融機構及非金融機構債權人
    無擔保或無優先權之債務共675萬5,448元（與各債權人申報
    金額因計算日期、方式而略有出入，但無擔保或無優先權之
    本金及利息債務總額未逾1,200萬元），前曾向本院聲請調
    解，經系爭調解案件受理在案，調解時，因聲請人表示對最
    大金融機構所提還款方案無法履行，致調解不成立而終結等
    情，有調解不成立證明書、債權人清冊、財團法人金融聯合
    徵信中心債務清理條例前置協商專用債權人清冊、各債權人
    所提民事陳報狀暨所附文書等，於系爭調解案件附卷可憑，
    復經本院調取系爭調解案件卷宗核閱無誤，自堪信為真實。
三、聲請人所主張每月必要支出部分
(一)按消債條例之立法意旨，乃在幫助陷於經濟上困境之債務人
    ，得藉由更生或清算程序，走出經濟困境，避免走向絕路，
    實現憲法所保障之生命權，並在清理債務過程中能適度保有
    符合人性尊嚴之最低基本生活所需，並非在幫助債務人保持
    其舊有之生活水平，因此在考量所謂之「生活必要性支出」
    ，自以維持一般人最低生活水平所需為準，否則對債權人即
    屬不公。次按債務人必要生活費用，以最近1年衛生福利部
    或直轄市政府所公告當地區每人每月最低生活費1點2倍定之
    ，消債條例第64條之2第1項定有明文。
(二)按衛生福利部與直轄市政府公告之111年度新北市最低生活
    費1萬5,800元標準，係按照政府最近1年平均每人消費支出
    （包括食品費、衣著鞋襪費、房租水電費、家居管理費、醫
    療保健費、交通通訊費、娛樂教育費及雜項支出）百分之60
    訂定，其1.2倍為1萬8,960元，則聲請人主張其個人每月必
    要生活費合計1萬8,500元，自屬適當。　　
四、債務人有不能清償債務之情形
    是以，聲請人無論以現職或未來可能尋覓之工作，每月薪資
    落於1萬5,000元至2萬4,000元間，縱將每月開支1萬8,500元
    ，扣除非或有減縮空間之電視第四台費600元，並將手機電
    信費用減半為400元，每月開支仍有1萬7,500元，每月至多
    僅有6,500元可用於清償債務，而聲請人個人所積欠已屆期
    之債務總金額依據其陳報債權人清冊記載金額合計為675萬5
    ,448元，即使忽略每月不斷增生之利息或違約金不計，就前
    述債務總額而言，亦須約1040個月（86年又8個月）方能清
    償完畢。聲請人係58年6月生，現為53足歲，距離勞動基準
    法所定之強制退休年齡65歲，僅有12年，顯見聲請人即使將
    每月餘款全數用於清償債務，每月可抵充之債務本金亦極為
    有限，欲將全部債務清償完畢之期間勢必遙遙無期。從而，
    則以上述財產收入及負債支出狀況觀察，足認聲請人確有不
    能清償債務情形，如不調整其與債權人間之權利義務關係，
    極易衍生社會問題，難以維持安定之社會經濟秩序，有違債
    清條例之立法目的，故應給予其更生之機會。
肆、綜上所述，聲請人既有不能清償債務之情事，自應允其於消
　　債條例施行後，選擇以更生程序清理其債務，藉以妥適調整
　　債務人與債權人及其他利害關係人間之權利義務關係，保障
　　債權人獲得公平受償，並謀求債務人經濟生活之重建復甦機
　　會。此外，聲請人尚未經法院裁定開始清算程序或宣告破產
    ，亦無消債條例第6條第3項、第8條或第46條各款所定駁回
    更生聲請之事由存在，則債務人聲請更生，於法尚無不符，
    應予准許。
伍、末按法院裁定開始更生或清算程序後，得命司法事務官進行
    更生或清算程序，必要時得選任律師、會計師或其他適當之
    自然人或法人為監督人或管理人，消債條例第16條第1項亦
    有規定。查本院既裁定准許開始本件更生程序，爰依前揭規
    定，命司法事務官進行本件更生程序，爰裁定如主文。
中    華    民    國   111    年    6     月    27    日
                      民事庭法  官  王翠芬
以上正本係照原本作成。
本件裁定不得抗告。
中　　華　　民　　國　　111 　年　　6 　　月　　27　　日
                            書記官  陳怡君